最高法院刑事判決　　　　　　　　　　111年度台上字第576號
上　訴　人　李承益
上列上訴人因違反毒品危害防制條例案件，不服臺灣高等法院臺
中分院中華民國110年9月9日第二審判決（110年度上訴字第1100
號，起訴案號：臺灣臺中地方檢察署109年度偵字第10871號），
提起上訴，本院判決如下：
    主  文
上訴駁回。
    理  由
按刑事訴訟法第377 條規定，上訴於第三審法院，非以判決違
  背法令為理由，不得為之。是提起第三審上訴，應以原判決違
  背法令為理由，係屬法定要件。如果上訴理由書狀並未依據卷
  內訴訟資料，具體指摘原判決不適用何種法則或如何適用不當
  ，或所指摘原判決違法情事，顯與法律規定得為第三審上訴理
  由之違法情形，不相適合時，均應認其上訴為違背法律上之程
  式，予以駁回。
本件原審審理結果，認為上訴人李承益有如原判決犯罪事實欄
  所載參與犯罪組織、販賣含有第三級、第四級毒品成分之咖啡
  包未遂各犯行明確，因而維持第一審依想像競合犯之規定，從
  一重論處上訴人以民國109 年1月15日修正，同年7月15日施行
  前（下稱修正前）毒品危害防制條例第4 條第6項、第3項之販
  賣第三級毒品未遂罪刑（累犯），暨相關沒收、追徵之判決，
  駁回上訴人在第二審之上訴。已詳敘其認定犯罪事實所憑之證
  據及理由。
刑法第59條規定之酌量減輕其刑，必須犯罪另有特殊之原因與
  環境，在客觀上足以引起一般同情，認為即使予以宣告法定最
  低度刑，猶嫌過重者，始有其適用。此所謂法定最低度刑，固
  包括法定最低本刑；惟遇有其他法定減輕之事由者，則應係指
  適用其他法定減輕事由減輕後之最低度刑而言。倘被告別有其
  他法定減輕事由者，應先適用法定減輕事由減輕其刑後，猶認
  其犯罪之情狀顯可憫恕，即使科以該減輕後之最低度刑仍嫌過
  重者，始得適用刑法第59條規定酌量減輕其刑。又此項犯罪情
  狀是否顯可憫恕而酌量減輕其刑之認定，係屬法院得依職權自
  由裁量之事項。原判決已敘明上訴人經查獲販入之毒品數量非
  少、種類多元，與一般年輕識淺、偶一為之者明顯不同；且上
  訴人因累犯加重其刑後，經依刑法第25條第2 項、修正前毒品
  危害防制條例第17條第2 項規定遞減輕其刑後，依其犯罪情狀
  ，難認有何情輕法重之情事，自無依刑法第59條規定酌減其刑
  之餘地等旨。經核於法並無不合。上訴意旨以上訴人僅販賣毒
  品1 次，又為未遂，危害社會之程度，與大、中盤毒梟難以比
  擬。且其生長在單親家庭，常遭外界排擠，並係因家境不佳，
  想改善家中環境，始為本案犯行，犯後復坦承犯行，態度良好
  ，原判決未依刑法第59條規定酌減其刑為違法云云，乃就原審
  量刑酌減與否職權之適法行使，任意指摘，與法律規定得為第
  三審上訴理由之違法情形，不相適合。綜上，應認本件上訴不
  合法律上之程式，予以駁回。
據上論結，應依刑事訴訟法第395條前段，判決如主文。
中    華    民    國   111    年    3     月    3     日
                  刑事第三庭審判長法  官  徐  昌  錦  
                                  法  官  林  恆  吉  
                                  法  官  林  海  祥  
                                  法  官  侯  廷  昌  
                                  法  官  江  翠  萍  
本件正本證明與原本無異
                                  書記官
中    華    民    國   111    年    3     月    8     日